【裁判字號】    99,訴,880
【裁判日期】    990818
【裁判案由】    違反毒品危害防制條例
【裁判全文】
臺灣彰化地方法院刑事判決               99年度訴字第880號
公  訴  人  臺灣彰化地方法院檢察署檢察官
被      告  甲○○
上列被告因違反毒品危害防制條例案件，經檢察官提起公訴（99
年度毒偵字第1171號），被告於準備程序進行中，就被訴事實為
有罪之陳述，經本院合議庭裁定由受命法官獨任進行簡式審判程
序，判決如下：
    主  文
甲○○施用第一級毒品，累犯，處有期徒刑玖月，扣案之注射針
筒壹支沒收之。又施用第二級毒品，累犯，處有期徒刑伍月。應
執行有期徒刑壹年，扣案之注射針筒壹支沒收之。
    犯罪事實及理由
壹、程序事項：
    本件經被告於準備程序期日為有罪之陳述，經受命法官告知
    簡式審判程序之旨，並聽取當事人之意見後，本院認無不得
    或不宜改依簡式審判程序進行之處，爰依刑事訴訟法第273
    條之1 第1 項，裁定由受命法官獨任進行簡式審判程序，則
    依據刑事訴訟法第273 條之2 、同法第159 條第2 項之規定
    ，不適用傳聞法則有關限制證據能力之相關規定；並得依同
    法第310 條之2 之準用同法第454 條之規定製作略式判決書
    ，依法僅需記載犯罪事實、證據名稱及應適用之法條，並得
    以簡略方式為之，合先敘明。
貳、實體事項：
一、構成犯罪事實：
    甲○○前於民國89年間因施用毒品案件，經本院裁定送觀察
    勒戒，因有繼續毒品施用傾向，再裁定送強制戒治，執行完
    畢釋放，嗣於91年間再因施用毒品案件，經臺灣彰化地方法
    院檢察署檢察官聲請強制戒治並提起公訴，強制戒治部分於
    92年12月4 日執行完畢釋放；起訴部分由本院以91年度易字
    第379 號、91年度訴字第1183號分別判處有期徒刑7 月、1
    年（經減刑為3 月15日、6 月）確定。又因違反槍砲彈藥刀
    械管制條例案件，經本院以90年度訴字第408 號判處有期徒
    刑1 年2 月（經減刑為7 月），經提起上訴，由臺灣高等法
    院臺中分院以90年度上訴字第1725號判決駁回確定。再因涉
    犯偽造文書案件，經本院以92年度易字第345 號判處有期徒
    刑6 月（經減刑為3 月）確定。另因竊盜案件，由本院以92
    年度易字第164 號判處有期徒刑7 月（經減刑為3 月15日）
    確定，上開案件接續執行，於96年1 月3 日縮短刑期假釋出
    監付保護管束。嗣於前開保護管束期間，再犯施用第二級毒
    品案件，經本院以96年度彰簡字第902 號判處有期徒刑4 月
    確定，並撤銷前開假釋。又因施用第一、二級毒品案件，經
    本院以96年度訴字第2624號判處有期徒刑8 月、4 月確定。
    再因施用第一級毒品案件，經本院以97年度訴字第869 號判
    處有期徒刑8 月確定，並與上開徒刑定應執行有期徒刑1 年
    10月確定，與前開殘刑接續執行，甫於98年12月23日執行完
    畢（構成累犯）。猶不知戒除毒癮，復基於施用第一級毒品
    海洛因之犯意，於99年4 月21日上午，在其位於彰化縣花壇
    鄉永春村福德巷190 號之住處，以將海洛因摻水注射體內之
    方式，施用第一級毒品海洛因1 次；復於上揭施用海洛因後
    間隔20分後，另基於施用第二級毒品甲基安非他命之犯意，
    在同上住處，以將甲基安非他命置於玻璃球吸食器內燒烤之
    方式，施用第二級毒品甲基安非他命1 次。嗣於99年4 月21
    日下午6 時許，為警在臺中市○區○○○路與自治街口盤查
    查獲，並扣得注射針筒1 支，經徵其同意採集尿液送驗後，
    結果呈安非他命、甲基安非他命、可待因及嗎啡陽性反應，
    始悉上情。
二、認定犯罪事實所憑之證據名稱：
  (一)臺中市警察局第一分局委託檢驗尿液代號與真實姓名對照表
    （代號：Ｚ0000000000 號）：足知送驗尿液為被告甲○○所
    親自排放。
  (二)中央醫學大學附設醫院檢驗科藥物檢測中心99年5 月13日尿
    液檢驗報告（原始編號：Ｚ0000000000 號、實驗編號：0000
    000 號）：檢出有安非他命及甲基安非他命陽性、可待因及
    嗎啡陽性反應（安非他命檢出濃度為538ng/ml、甲基安非他
    命檢出濃度為8080ng/ml 、可待因檢出濃度為2280ng/ml 、
    嗎啡檢出濃度為16218ng/ml）。
  (三)臺中市警察局第一分局扣押物品清單。
  (四)扣案之注射針筒1支。
  (五)臺灣高等法院被告前案紀錄表、刑案資料查註紀錄表、全國
    施用毒品案件紀錄表、受觀察勒戒人毒品及前科紀錄簡列表
    、矯正簡表。
  (六)被告甲○○於本院準備程序時之自白。
  (七)不再送觀察勒戒之理由：
    按海洛因、甲基安非他命為毒品危害防制條例第2 條第2 項
    第1 、2 款所稱之第一、二級毒品，不得施用、持有。次按
    毒品危害防制條例於92年7 月9 日修正公布，自93年1 月9
    日施行，其中第20條、第23條將施用毒品之刑事處遇程序，
    區分為「初犯」及「5 年內再犯」、「5 年後再犯」。依其
    立法理由之說明：「初犯」，經觀察、勒戒或強制戒治後，
    應為不起訴處分或不付審理之裁定；經觀察、勒戒或強制戒
    治執行完畢釋放後，「5 年內再犯」者，因其再犯率甚高，
    原實施之觀察、勒戒及強制戒治既已無法收其實效，爰依法
    追訴或裁定交付審理。至於經觀察、勒戒或強制戒治執行完
    畢釋放後，「5 年後再犯」者，前所實施之觀察、勒戒或強
    制戒治已足以遮斷其施用毒品之毒癮，為期自新及協助其斷
    除毒癮，仍適用「初犯」規定，先經觀察、勒戒或強制戒治
    之程序。從而依修正後之規定，僅限於「初犯」及「5 年後
    再犯」二種情形，始應先經觀察、勒戒或強制戒治程序。倘
    被告於5 年內已再犯，經依法追訴處罰，縱其第三次（或第
    三次以上）再度施用毒品之時間，在初犯經觀察、勒戒或強
    制戒治執行完畢釋放5 年以後，已不合於「5 年後再犯」之
    規定，且因已於「5 年內再犯」，顯見其再犯率甚高，原實
    施觀察、勒戒或強制戒治，已無法收其實效，即應依該條例
    第10條處罰。至於第三次（或第三次以上）施用毒品之時間
    ，是否宜有期間限制？以多久為適宜？則分屬刑事政策、專
    門醫學之範圍，非審判機關所能決定，有待循立法途徑解決
    （最高法院98年度臺非字第252 號、97年度臺非字第540 號
    、95年度臺非字第59、65號判決，及最高法院97年9 月9 日
    97年度第5 次刑事庭會議決議參照）。本件被告於89年間因
    施用毒品案件，經本院裁定送觀察勒戒，因有繼續毒品施用
    傾向，再裁定送強制戒治，執行完畢釋放，嗣於91 年 間再
    因施用毒品案件，經臺灣彰化地方法院檢察署檢察官聲請強
    制戒治並提起公訴，強制戒治部分於92年12月4 日執行完畢
    釋放；起訴部分由本院以91年度易字第379 號、91 年 度訴
    字第1183號分別判處有期徒刑7 月、1 年（經減刑為3 月15
    日、6 月）確定，有卷附臺灣高等法院被告前案紀錄表可查
    ，揆諸前開最高法院判決及決議，因被告於89年第一次觀察
    勒戒後之5 年內，業有施用毒品之行為，則本次被告於99年
    4 月21日再次施用毒品之犯行，即與5 年後再犯之情形有別
    ，自應逕行起訴。
三、論罪科刑之理由：
  (一)按海洛因、甲基安非他命分別為毒品危害防制條例第2 條第
    2 項第1 款、第2 款所定之第一級、第二級毒品，不得非法
    持有、施用。核被告甲○○所為，係犯毒品危害防制條例第
    10條第1 項之施用第一級毒品罪，及同條第2 項之施用第二
    級毒品罪。
  (二)而被告於99年4 月21日下午6 時10分許為警採集尿液時回溯
    前4 日內之某時施用第二級毒品甲基安非他命之地點及方式
    ，均已於本院準備程序時供述明確，起訴書記載被告施用甲
    基安非他命之時間、地點、方式均不詳，似有未洽，附此敘
    明。
  (三)被告施用毒品而持有海洛因、甲基安非他命之行為，為施用
    之高度行為所吸收，均不另論罪。
  (四)又被告所犯上開施用第一級毒品海洛因1 次及施用第二級毒
    品甲基安非他命1 次之2 罪間，犯意各別，罪名互異，應予
    分論併罰。
  (五)查被告前犯如犯罪事實欄所載之罪刑，98年12月23日甫執行
    完畢，有臺灣高等法院被告前案紀錄表1 件在卷可參，其於
    5 年內故意再犯本件有期徒刑以上之罪，為累犯，應依刑法
    第47條第1 項之規定，加重其刑。
  (六)爰審酌被告為國中肄業，智識程度不高，有水泥工專長，原
    從事水泥工，僅因受朋友誘惑，方再度施用毒品，及前有多
    次毒品前科，再犯本件施用毒品之罪，亟待矯治，其施用毒
    品係屬自戕行為並未損害他人，於犯罪後已深知悔悟並坦承
    犯行，同時考量施用毒品之戒癮性不高，極易一再施用等一
    切情狀，分別量處如主文所示之刑，並合併定其應執行刑示
    懲。至於檢察官求處應執行有期徒刑1 年2 月，本院審酌上
    情，認稍嫌過重，而被告表示其已喝美沙東治療且已找到工
    作，希望可以判有期徒刑10月，本院亦認不宜，均附此敘明
    。
  (七)扣案之注射針筒1 支為被告所有，且係供施用海洛因所用之
    物，業經其供明在卷，應依刑法第38條第1 項第2 款之規定
    ，併予宣告沒收之。
四、適用之法律：
  (一)刑事訴訟法第273 條之1 第1 項、第299 條第1 項前段、第
    310 條之2 、第454 條。
  (二)毒品危害防制條例第10條第1 項、第2 項，刑法第11條前段
    、第47條第1 項、第51條第5 款、第38條第1 項第2 款。
本案經檢察官葉建成到庭執行職務。
中    華    民    國    99    年    8     月    18    日
                  刑事第五庭    法  官  李淑惠
以上正本證明與原本無異。
如不服本判決應於收受判決後10日內向本院提出上訴書狀，並
應敘述具體理由。其未敘述上訴理由者，應於上訴期間屆滿後
20日內向本院補提理由書(均須按他造當事人之人數附繕本)
「切勿逕送上級法院」。
中    華    民    國    99    年    8     月    18    日
                                書記官  張清秀
附錄論罪科刑法條全文
毒品危害防制條例第10條
施用第一級毒品者，處 6 月以上 5 年以下有期徒刑。
施用第二級毒品者，處 3 年以下有期徒刑。

司法院資訊處製作；財團法人民間司法改革基金會備份。
